【裁判字號】    99,上易,544
【裁判日期】    991103
【裁判案由】    家暴傷害
【裁判全文】
臺灣高等法院臺南分院刑事判決         99年度上易字第544號
上  訴  人  臺灣臺南地方法院檢察署檢察官
上  訴  人
即  被  告  丙○○
上  訴  人
即  被  告  乙○○○
上列上訴人因被告家暴傷害案件，不服臺灣台南地方法院99年度
易字第673號中華民國99年7月21日第一審判決（起訴案號：臺灣
台南地方法院檢察署98年度偵字第14450號） ，提起上訴，本院
判決如下：
    主  文
上訴駁回。
丙○○、乙○○○均緩刑貳年，並應向執行檢察官指定之政府機
關、政府機構、行政法人、社區或其他符合公益目的之機構或團
體，各提供肆拾小時之義務勞務，緩刑期間均付保護管束。
    事  實
一、丙○○與乙○○○為丁○○之父母，彼此間具有家庭暴力防
    治法第3條第3款所定之家庭成員關係。丁○○離婚後將其女
    曾薰誼交由丙○○夫婦扶養照顧，雙方因小孩扶養問題而彼
    此有爭執閒隙，丙○○夫婦因不滿丁○○於民國（下同）98
    年4月30日曾薰誼上課時間，擅自至曾薰誼所就讀之學校將
    曾薰誼帶走，二人於98年5月15日晚間8時20分許，共同前往
    臺南市○區○○○路243號丁○○工作之機車店，並基於傷
    害人身體之犯意聯絡，由丙○○先出手打丁○○一巴掌，乙○○○亦出手毆打丁○○，並自機車行內之工具架上拿起T
    字型扳手1枝追打丁○○，隨即二人又共同毆打、拉扯丁○○身體、手臂，致丁○○受有前胸及背多處抓傷、左第四指
    挫傷、左手抓傷等傷害，嗣在旁撥打電話報警之甲○○，見
    乙○○○欲以板手自丁○○背後毆打丁○○而上前阻攔，乙○○○因不滿甲○○之語氣及態度，乃另行基於傷害甲○○
    之犯意，以所持之T字型板手欲揮打甲○○，甲○○出手抵
    擋，嗣並與甲○○互相拉扯，致甲○○受有雙手臂多處抓傷
    、左第四指紅腫、第五指瘀血等傷害。
二、案經丁○○、甲○○訴由臺南市警察局第五分局報告臺灣臺
    南地方法院檢察署檢察官偵查起訴。
    理  由
甲、證據能力方面
    公訴人及被告均同意下述之供述或非供述證據之證據能力，
    本院審酌前開證據之作成或取得之狀況，並無非法或不當取
    證之情事，且亦無顯不可信之情況，並無證據力明顯過低之
    情形，復經本院於審判期日就上開證據依法進行調查、辯論
    ，依刑事訴訟法第159條之5規定，均具有證據能力，合先敘
    明。
乙、有罪部分
一、認定犯罪事實所憑之證據及理由
    訊據被告丙○○、乙○○○就渠等於上揭時、地有共同毆打
    告訴人丁○○之事實，坦承不諱，又被告乙○○○就其於上
    揭時、地，有基於傷害人之犯意，拉扯告訴人甲○○之事實
    ，亦坦白承認，核與告訴人丁○○、甲○○於警訊及偵查之
    證述相符，並經原審勘驗告訴人機車行所設之監視器光碟無
    誤，有原審勘驗筆錄及監視器翻拍照片附於偵查卷可憑，復
    有告訴人丁○○、甲○○所提出之行政院衛生署台南醫院診
    斷證明書2份附卷可稽（見警卷第9頁、偵卷第19頁），是被
    告丙○○、乙○○○上開自白，核與事實相符，應堪採信。
    被告二人傷害犯行，事證明確，應依法論科。
二、論罪科刑之理由
（一）查被告丙○○、乙○○○與告訴人丁○○具有家庭暴力防
      治法第3條第3款之家庭成員關係，故被告丙○○、曾王瑞
      共同傷害告訴人丁○○之所為，核構成同法第2條第2款之
      家庭暴力罪，並均應成立刑法第277條第1項之傷害罪；又
      被告乙○○○單獨傷害告訴人甲○○之所為，亦係犯刑法
      第277條第1項之傷害罪。被告丙○○、乙○○○就傷害丁○○部分，有犯意聯絡及行為分擔，為共同正犯。又被告
      丙○○、乙○○○二人至機車行之動機係要去找丁○○理
      論，渠二人原並不認識告訴人甲○○，告訴人甲○○與被
      告二人間並無何仇怨等情，此業據被告二人與告訴人丁○○、甲○○陳明，是被告丙○○、乙○○○之傷害犯意聯
      絡應僅在於告訴人丁○○部分，被告乙○○○傷害甲○○
      部分，應係被告乙○○○另行起意，與前揭傷害丁○○部
      分，犯意各別，應分論併罰。
（二）原審依上開事證，適用前述法律，並審酌被告丙○○、乙○○○與告訴人丁○○間之關係，倘因小孩教育扶養問題
      而有不同意見，亦應循理性、和平之方式商討處理，竟因
      不滿告訴人丁○○擅自至學校帶走孫女，心生不滿，即至
      告訴人丁○○工作處所毆打告訴人丁○○，被告乙○○○
      復因不滿甲○○之態度，又出手毆打在場維護丁○○之告
      訴人甲○○，所為均屬不該，惟念被告二人均無前科素行
      ，有台灣高等法院被告前案紀錄表可稽，且告訴人二人所
      受之傷勢非重，並兼衡被告乙○○○、丙○○之犯罪之動
      機、目的、手段、生活狀況、智識程度、犯後坦認犯行等
      等一切情狀，分別量處被告丙○○拘役20日；量處被告乙○○○拘役20日、10日及定應執行刑為拘役25日；並均諭
      知易科罰金之折算標準。經核認事用法均無不合，量刑亦
      屬妥當。被告二人上訴認量刑過重，及檢察官上訴認被告
      乙○○○傷害甲○○部分量刑過輕，均為無理由，均應予
      駁回。
（三）按緩刑宣告，得斟酌情形，命犯罪行為人向政府機關、政
      府機構、行政法人、社區或其他符合公益目的之機構或團
      體，提供40小時以上240小時以下之義務勞務 ，刑法第74
      條第2項第5款定有明文。本院審酌被告二人未曾因故意犯
      罪受有期徒刑以上刑之宣告，此有台灣高等法院被告前案
      記錄表二份在卷可稽，因其子丁○○離婚後未盡父親之責
      將其女即被告二人之孫女曾薰誼交由被告二人扶養照顧，
      且因小孩扶養問題而彼此有爭執閒隙，復因不滿丁○○於
      上課期間將孫女帶走影響孫女之教育，而一時失慮誤罹刑
      典，被告二人犯後坦承，深有悔意，如被告二人於本案判
      決確定後，向執行檢察官指定之政府機關、政府機構、行
      政法人、社區或其他符合公益目的之機構或團體，各提供
      40小時之義務勞務，對國家社會有所回饋，應可認為其等
      經此科刑之教訓後，已知所警惕而無再犯之虞，只須為刑
      罰之宣告，即足以策其自新，而認以暫不執行為適當，爰
      併為緩刑2年，緩刑期間內付保護管束之宣告。
丙、無罪部分：
一、公訴要旨：
（一）起訴事實：被告丙○○於98年5月15日晚間8時20分許，與
      乙○○○共同前往臺南市○區○○○路 243號丁○○工作
      之機車店內毆打丁○○時，見在場之甲○○上前勸阻，竟
      基於共同傷害之犯意聯絡，出手拉扯、推擠甲○○，致使
      甲○○受有雙手臂多處抓傷、左第四指紅腫、第五指瘀血
      等傷害。
（二）起訴法條：刑法第277條第1項。
（三）起訴證據：
      本件公訴人認被告丙○○就告訴人甲○○部分涉有刑法第
      277條第1項之共同傷害罪嫌，無非係以告訴人甲○○之指
      訴、監視器光碟翻拍照片與告訴人甲○○所提出之診斷證
      明書1紙為其論據。
二、本院之判斷
（一）按犯罪事實應依證據認定之，無證據不得認定犯罪事實；
      不能證明被告犯罪者，應諭知無罪之判決，刑事訴訟法第
      154第2項、第301條第1項分別定有明文。而事實之認定，
      應憑證據，如未能發現相當證據，或證據不足以證明，自
      不能以推測或擬制之方法，為裁判基礎，且認定犯罪事實
      所憑之證據，雖不以直接證據為限，間接證據亦包括在內
      ，然而無論直接證據或間接證據，其為訴訟上之證明，須
      於通常一般之人均不致有所懷疑，而得確信其為真實之程
      度者，始得據為有罪之認定，倘其證明尚未達到此一程度
      ，而有合理懷疑存在，無從使事實審法院得有罪之確信時
      ，即應諭知被告無罪之判決 。又刑事訴訟法第161條已於
      91年2月8日修正公布，其第1項規定 ：檢察官就被告犯罪
      事實，應負舉證責任，並指出證明之方法。因此，檢察官
      對於起訴之犯罪事實，應負提出證據及說服之實質舉證責
      任。倘其所提出之證據，不足為被告有罪之積極證明，或
      其指出證明之方法，無從說服法院以形成被告有罪之心證
      ，基於無罪推定之原則，自應為被告無罪判決之諭知。至
      告訴人之告訴，係以使被告受刑事訴追為目的，是其陳述
      是否與事實相符，仍應調查其他證據以資審認；被害人之
      陳述如無瑕疵，且就其他方面調查又與事實相符，固足採
      為科刑之基礎，倘其陳述尚有瑕疵，而在未究明前，遽採
      為論罪科刑之根據，即難認為適法，最高法院分別著有40
      年臺上字第86號、76年臺上字第4986號、92年度臺上字第
      128號、52年臺上字第1300號 、61年臺上字第3099號判例
      可資參酌。
（二）惟訊據被告丙○○堅持否認有何上揭傷害甲○○之犯行，
      辯稱：當日伊並未出手毆打告訴人甲○○，伊見甲○○與
      乙○○○互相拉扯時，是有過去拉開二人，但伊並無毆打
      甲○○等語。
（三）經查：
    １按告訴人之告訴，係以使被告受刑事訴追為目的，是其陳
      述是否與事實相符，仍應調查其他證據以資審認（參照最
      高法院52年度台上字第1300號判例意旨）。前揭公訴意旨
      所載被告丙○○涉嫌傷害甲○○之犯罪事實，雖經告訴人
      甲○○於警詢、及原審審理時迭予指訴，然告訴人與被告
      間，利害相反，關係對立，是自不得僅憑告訴人之指述，
      即遽論被告於罪，惟告訴人指述之真實性，若有其他證據
      可資補強，而得以認定告訴人之指述與事實相符者，則其
      仍不失為認定被告有罪證據之一種。準此，本案被告丙○○是否有傷害告訴人甲○○之情節，雖迭經告訴人甲○○
      指述歷歷，然除有其他積極證據可資補強外，尚無從單憑
      告訴人之指述，即遽為對被告丙○○不利之認定。
    ２告訴人甲○○於警詢、偵查及原審迭經供稱，被告丙○○
      自乙○○○手上搶下T字型板手後，隨即出手以該T字型板
      手揮打告訴人之身體云云，惟據告訴人所提出之診斷證明
      書，告訴人甲○○當日至醫院就診時之傷勢係「雙手臂多
      處抓傷、左第四指紅腫、第五指淤血」，此有告訴人甲○○所提出之診斷證明書在卷可憑，並無何身體部位受有傷
      害之記載，是告訴人之指述，是否與事實相符，已堪質疑
      ，尚難逕採為不利於被告之認定。
    ３又觀之公訴人所提出之監視器光碟翻拍照片12張，固可認
      定被告丙○○確有毆打丁○○及乙○○○與告訴人甲○○
      互相推打、拉扯之情，惟並無何告訴人甲○○所指被告丙○○有持Ｔ型扳手揮打告訴人甲○○身體之畫面，自難憑
      為被告丙○○有毆打告訴人甲○○之證據。
    ４再經原審勘驗告人所提出其機車行所設之監視器光碟結果
      ：該監視器光碟畫面顯示20時19分56秒時，被告丙○○、
      乙○○○與曾聖賢三人步行進入機車行內，20時20分17秒
      丙○○打丁○○一巴掌，20時20分21秒乙○○○出手毆打
      丁○○，並拿架上的機油丟向丁○○，20時20分24秒至32
      秒顯示乙○○○持扳手欲追打丁○○，並以扳手打中丁○○，20時20分27、28秒丙○○出手毆打丁○○，丁○○回
      手與丙○○互相拉扯，20時20分45秒至54秒甲○○離開丙○○、乙○○○、丁○○、曾聖賢，在一旁邊打電話，20
      時20分46秒至48秒乙○○○、曾聖賢與丁○○三人於錄影
      畫面右下方死角，未能顯示發生何事，至55秒時丁○○從
      畫面右下方死角跑出來，56秒至58秒顯示甲○○打完電話
      後，發現乙○○○持扳手欲從丁○○背後打丁○○，甲○○上前攔阻，自20分58秒至21分01秒顯示乙○○○與甲○○二人以手互相拉扯、丙○○與丁○○二人在一旁拉扯，
      曾聖賢在一旁將丁○○架開，自21分03秒起乙○○○與甲○○二人間激烈拉扯，04秒時丙○○抓住乙○○○的手，
      05秒時丙○○單獨在畫面右下角，右手有往下的動作，甲○○和乙○○○已經跑出畫面，至06秒時丙○○在畫面右
      下角有稍微低頭往下，惟畫面中仍無甲○○和乙○○○，
      07秒時丙○○右手有揮動的姿勢，但無法明確看出是否有
      觸及到甲○○，07秒至08秒間丙○○身體站直，甲○○出
      現在畫面右下角，雙方並無碰觸，甲○○從畫面右下角走
      出畫面，手指丙○○講話，直至20時21分12秒丙○○往丁○○方向走去時，甲○○出手拉丙○○左手，丙○○用左
      手推開甲○○的手，17秒後丙○○轉身至丁○○與曾聖賢
      拉扯處爭吵等情，有原審勘驗筆錄在卷可稽（見原審卷第
      41頁至43頁），並有監視器畫面翻拍照片附於偵查卷可參
      ，足見上開監視光碟及翻拍照片僅能證明被告丙○○有共
      同毆打丁○○，尚不足以證明被告丙○○有共同毆打告訴
      人甲○○之犯行。
    ５雖告訴人甲○○一再指稱被告丙○○在當日20時21分05秒
      至07秒時確有動手毆打告訴人甲○○，而公訴人亦以在21
      分05秒至08秒之畫面中，被告丙○○有介入甲○○與乙○○○之拉扯，然後把甲○○推倒在地，雖然甲○○與乙○○○已經在畫面之外，但是從畫面中可看出被告丙○○有
      俯身下壓的動作，且後來甲○○與乙○○○出現畫面時，
      甲○○是在被告丙○○正下方，可見被告丙○○確實對告
      訴人甲○○有做些動作云云，然依原審勘驗結果並無何畫
      面有顯示被告丙○○有毆打甲○○之情，已如前述，而公
      訴人所指之被告丙○○有介入甲○○與乙○○○拉扯之情
      ，依04秒所顯示之畫面明確可看出被告丙○○係抓住乙○○○的手拉開，是被告丙○○辯稱其介入雙方拉扯是要拉
      開雙方，似與事實較為相符，而被告丙○○要拉開處於激
      烈拉扯狀態之甲○○與乙○○○，其本人身體有往下或靠
      近甲○○之動作，亦屬必要，是公訴人徒以上開畫面即推
      測被告丙○○對告訴人甲○○有作些動作，並進而推測被
      告丙○○有共同毆打告訴人甲○○，本院認尚無可採。
    ６綜上所述，本件依公訴人所舉之證據及其指出之證明方法
      ，尚未達於使本院確信被告丙○○確有公訴人所指之共同
      傷害甲○○之犯罪事實，無從說服本院以形成被告丙○○
      有罪之心證，此外，本院復查無其他積極證據足資證明被
      告確有上述傷害之犯行，被告丙○○傷害告訴人甲○○之
      犯罪尚屬不能證明。
（四）原審因以被告丙○○傷害告訴人甲○○之犯罪尚屬不能證
      明，而為被告丙○○無罪之判決，並無不當，檢察官上訴
      意旨仍執前詞指摘原判決不當，核無理由，應予駁回。
丁、適用法條：
（一）刑事訴訟法第368條。
（二）刑法第74條第1項第1款、第2項第5款、第93條第1項第2款
      。
本案經檢察官江守權到庭執行職務。
中    華    民    國    99    年    11    月    3     日
                  刑事第三庭    審判長法  官    蔡勝雄
                                      法  官    楊清安
                                      法  官    張季芬
以上正本證明與原本無異。
不得上訴。
                                      書記官    汪姿秀
中    華    民    國    99    年    11    月    3     日
附錄本案論罪科刑法條：
中華民國刑法第277條第1項
傷害人之身體或健康者，處3年以下有期徒刑、拘役或1千元以下
罰金。
備註：依刑法第75條之1第1項第4款規定 ，被告違反本院所定前
      開主文第二項所示命其所為之事項情節重大，足認原宣告
      之緩刑難收預期效果，而有執行刑罰之必要者，得撤銷緩
      刑之宣告。

司法院資訊處製作；財團法人民間司法改革基金會備份。
